臺灣高等法院刑事判決　　　　　　　 99年度交上訴字第140號
上　訴　人　臺灣桃園地方法院檢察署檢察官
被　　　告　徐煥海
上列上訴人因被告過失致死案件，不服臺灣桃園地方法院99年度
交訴字第22號，中華民國99年8 月19日第一審判決（起訴案號：
臺灣桃園地方法院檢察署99年度偵字第1269號），提起上訴，本
院判決如下：
    主  文
上訴駁回。
    理  由
一、公訴意旨略以：被告徐煥海受僱於振順起重工程行擔任大貨
    車司機，以載送貨物為業，為從事業務之人，於民國98年3
    月3 日上午，駕駛車牌579-SM號大貨車載送貨物，沿桃園縣
    桃園市○○路由北向南行駛，其原應注意兩車併行之間隔，
    而依當時天候晴、日間自然光線、柏油路面、路面乾燥、無
    缺陷等情形，又無不能注意之情事，於同日上午11時30分許
    ，行經桃園市○○里○○路○ 段191 號前，適有同向之被害
    人陳進南亦騎乘車牌706-BHC 號機車沿成功路由北向南行駛
    ，被告竟疏未注意兩車併行之間隔，致其上開大貨車右側之
    直立框架碰撞被害人所騎乘之機車，致人、車倒地，被告所
    駕駛上開大貨車右後輪隨即輾壓被害人，致使被害人當場受
    有頭、胸部擦挫傷、多重肋骨骨折併氣血胸等傷害，經送醫
    急救，延至同日中午12時37分許，仍因傷重不治死亡。因認
    被告徐煥海涉有刑法第276 條第2 項之業務過失致死罪嫌等
    語。
二、按被告未經審判證明有罪確定前，推定其為無罪；又犯罪事
    實應依證據認定之，無證據不得認定犯罪事實；又不能證明
    被告犯罪者，應諭知無罪之判決，刑事訴訟法第154 條第1
    項、第2 項及第301 條第1 項分別定有明文。又認定犯罪事
    實所憑之證據，雖不以直接證據為限，間接證據亦包括在內
    ；然而無論直接或間接證據，其為訴訟上之證明，須於通常
    一般之人不致有所懷疑，而得確信其為真實之程度者，始得
    據為有罪之認定，倘其證明尚未達到此一程度，而有合理之
    懷疑存在時，即無從為有罪之認定（最高法院76年臺上字第
    4986號判例參照）。且認定不利於被告之事實，須依積極證
    據，苟積極證據不足為不利於被告事實之認定時，即應為有
    利於被告之認定，更不必有何有利之證據（最高法院30年上
    字第816號判例參照）。
三、公訴意旨認被告徐煥海涉有刑法第276 條第2 項之業務過失
    致死罪嫌，無非係以告訴人許凌青之指訴、證人呂學華、張
    宗臣之證述、桃園縣政府警察局桃園分局現場勘查報告、驗
    斷書、相驗屍體證明書、道路交通事故調查報告表、現場圖
    、現場照片等件為其主要論據。訊據被告徐煥海堅詞否認有
    何業務過失致死之犯行，辯稱：伊不知道被害人是如何碰撞
    過來，98年3 月3 日上午11時30分伊從龜山往春日路方向，
    現場是雙線道，左右各一條，路旁停車格沒有車，但有施工
    電纜線，聽到碰撞聲伊才看到右邊後視鏡有東西碰撞過來，
    伊看到東西是從地上滑下去的，伊因此緊急煞車，伊沒有看
    到到底是如何碰撞、也沒有看到東西如何彈起來，伊當時車
    速30幾公里，是在綠燈起步後約5 、60公尺，在起步前有看
    後照鏡，沒有看到被害人機車，伊前方也沒有車等語。原審
    選任辯護人林亦書律師為被告辯護略稱：行車事故鑑定報告
    已排除桃園分局現場勘查報告初步研析，因為被告大貨車第
    一根橫條、第二根直立框架遺留的擦抹痕跡，與被害人重機
    車突出部位的左後照鏡高度不吻合，另重機車左側邊緣沒有
    刮擦痕判斷重機車倒地前兩車並無相互接觸狀況，又被害人
    重機車疑似藍色油漆轉移跡證部位之前擋板上距地面約65公
    分處與前擋板燈罩上距地面約69至72公分處，均與被告之大
    貨車所遺刮抹痕跡高度不符，再者，若被害人重機車擦撞痕
    所遺留轉移藍色漆為被告大貨車所有，則其部位在車頭左前
    導流板上，兩車將形成相當之角度撞擊，參以重機車煞車倒
    地之煞車痕（應為刮地痕）高達14公尺，機車當時有相當速
    度，不可能以大角度偏左方式擦撞大貨車防捲護欄，且與道
    路型態、兩車車行方向不符，又比對兩車車損、高度，認為
    無法顯示兩車有接觸之可能，無法判定被告本件之肇事責任
    ，另從被告之供述可知被告與被害人車輛並無併行，又被害
    人刮擦起點在停車格，兩車無碰撞可能，實則由現場圖看來
    ，大貨車右後輪煞車及擦刮痕起始處前，被害人之重機車已
    於路旁停車格內遺留長達14公尺之煞車痕及刮地痕，而機車
    擦刮痕末端與大貨車煞車、擦刮痕起始處，有1 公尺以上之
    距離，本件應是被害人重機車失控撞擊路邊障礙物後始彈入
    被告大貨車右側防捲護欄，被告並無過失等語。經查：
  (一)證據能力部分：按犯罪事實應依證據認定之，無證據不得認
    定犯罪事實；又有罪之判決書應於理由內記載認定犯罪事實
    所憑之證據及其認定之理由。刑事訴訟法第154 條第2 項及
    第310 條第1 款分別定有明文。而此所稱「犯罪事實」，係
    指決定刑罰權存否與範圍、須經嚴格證明之事實，並不包括
    不存在之犯罪構成事實。另同法第155 條第2 項復規定：「
    無證據能力、未經合法調查之證據，不得作為判斷之依據。
    」按之「證據能力」係指可供「嚴格證明」使用之資格，則
    此一「判斷對象」，自係指須經嚴格證明之犯罪事實之判斷
    而言。亦即認定犯罪事實所憑之證據，不僅須具有證據能力
    ，且須經合法之調查，否則不得作為有罪認定之依據。惟倘
    法院審理之結果，認被告被訴之犯罪事實並不存在，而應為
    無罪之諭知時，因所援為被告有利之證據並非作為認定犯罪
    事實之基礎，而係作為彈劾檢察官或自訴人所提證據之不具
    憑信性，其證據能力自無須加以嚴格限制。易言之，法院諭
    知被告無罪之判決時，即使是不具證據能力之傳聞證據，亦
    非不得資為彈劾證據使用，以供法院綜合研判形成心證之參
    考（最高法院98年度臺上字第5774號判決參照）。本件檢察
    官起訴之事實既為無罪之諭知，依前開說明，援用之供述證
    據不受傳聞法則拘束，非供述證據亦不受證據能力規定之限
    制，本院自均得予以採用。
  (二)被告於檢察官相驗時訊問、偵查中及原審準備程序時供稱：
    當時伊聽到右後邊傳來碰撞的聲音，發現有東西，就趕快煞
    車，下車察看，發現被害人倒在伊右後輪前，伊不知道被害
    人機車是否有與伊車子碰撞，伊只有聽到聲音，是否被害人
    機車與伊貨車碰撞，或是被害人摔倒，伊並不清楚，伊當時
    車速30幾公里，是在綠燈起步後約5 、60公尺，在起步前有
    看後照鏡，沒有看到被害人機車，伊前方也沒有車等語（見
    相字卷第69-70 、132-133 頁，原審審交訴字卷第34頁），
    並有衛星導航紀錄列表查詢報表顯示被告在車禍發生前後之
    11時34分54秒、11時35分23秒時速各僅30、32公里，11時34
    分27秒行經長壽路靠近成功路三段路口，時速為0 （見相字
    卷第51頁）。可證被告供稱車禍發生時其等號誌變綠燈剛起
    步未久，時速僅30餘公里等情屬實。並可認被告其於聽到聲
    音從後視鏡看到有東西之前，並沒有發覺被害人之機車在其
    大貨車之前後或側邊併行等情，資堪採信。雖被告於檢察官
    相驗偵訊時問及自認有無過失時，被告供稱：這件伊與他併
    行，是否是與伊碰撞還是對方摔倒，伊不知道等語（見相字
    卷第70頁），乍看被告似承認車禍發生前兩車即有併行之狀
    況。惟查，即便在首次之警詢中，被告亦稱；至肇事路段看
    後照鏡，發現一輛同向由陳進南騎乘之重機車突然倒下，立
    即緊急煞車下車察看，伊不知道重機車是何處擦撞倒伊之大
    貨車右側等語。可見被告前開「這件我與他併行」所指之意
    義並非兩車併行時發生車禍甚明。被告之供述顯然無法釐清
    被害人之機車究竟因何倒地及被告就本件車禍應否負過失責
    任。
  (三)又據桃園縣政府警察局桃園分局案件編號0000000000刑案現
    場勘察報告（見相字卷第88-122頁）：
  1.其中檢視被告車輛車身右側第1 根直立框架距地約93至111
    公分處，發現有1 道明顯車身灰塵遭擦抹之擦痕樣態，與死
    者穿著綠色羽毛衣之左側上臂發現塵土擦抹痕跡，經等比例
    重合比對，兩造塵土移轉型態相仿、相對高度相當，不排除
    被告車輛車身右側第1 根直立框架與被害人左手臂有發生擦
    撞之情事發生（見相字卷第92-93 頁），然參酌勘查報告所
    附編號41照片（見相字卷第112 頁），被害人綠色羽毛衣上
    之塵土擦抹痕跡，較窄部分在上方，較寬部分在下方（照片
    中黑色部分為背部接近頸部之位置），又參酌偵查報告所附
    編號16照片（見相字卷第99頁），被告貨車車身灰塵擦抹痕
    跡則為較寬部分在上方，較窄部分在下方，並無型態相仿之
    情形。此亦據證人即本件承辦之桃園縣政府警察局桃園分局
    員警陳薏如於原審審理時證稱：本件勘查報告是伊所撰寫，
    就本件報告編號41之照片，黑色部分為後背接近頸部的位置
    ，灰塵擦抹痕較窄的部分應該就是靠近肩部，亦即本件衣物
    上灰塵擦抹痕跡，較窄的部分位置較高，較寬的部分位置較
    低，而卡車右側車身，第1 根直立框架上所出現之灰塵擦抹
    痕跡，較寬的部分較高，較窄的部分較低，伊再看一次報告
    ，偵查報告編號48照片與所附衣物上灰塵擦抹痕跡之膠片，
    膠片部分之方向上下顛倒等語無訛（見原審交訴字卷第13至
    14頁）。關於模擬警員之身形與被害人相較，證人陳薏如證
    稱：本件現場模擬之員警為176 公分（見原審交訴字卷字14
    頁），然被害人身高為162 公分（見相字卷第75頁），難認
    為有勘驗報告中所稱高度相當之情形，是上開報告中所稱不
    排除被告車輛車身右側第1 根直立框架與被害人左手臂有發
    生擦撞之情事發生，已難認屬實。
  2.而勘驗報告其餘內容，由案發處停車格E008與E007地板上之
    刮地痕，其中1 道與被害人重機車中柱刮擦痕寬度相符及停
    車格E008地面上發現1 道外觀初步判斷顏色為藍綠色之擦痕
    ，並經實體顯微鏡觀察，與死者衣物外觀顏色相仿，參以停
    車格E009路邊施工電纜捲線器有位移，交通錐、金屬製告示
    牌有翻倒，及該處有數片被害人重機車前擋板塑膠碎片等情
    ，不排除被害人重機車行經停車格E008與E007間，車體已翻
    倒滑行、被害人衣物並與路面產生摩擦造成破損，車體滑行
    撞至位於停車格E009路邊施工之器具始停止滑行；被害人重
    機車左側出現刮擦痕之位置均係位於較突出之位置，如前擋
    板左側邊緣、左側護條線邊緣、左側蓋，依其刮擦痕之痕跡
    態樣及方向，不排除係被害人機車倒地時與地面摩擦之刮地
    痕，惟被害人車輛前擋板上距地約65公分與前擋板燈罩上距
    地約69至72公分兩處發現有疑似藍漆轉移跡證，經現場比對
    兩車肇事行進相對位置及被告車輛車體左側發線刮擦痕跡高
    度，未發現相互連結之跡證，且被告車輛後方車體也未發現
    有遭撞擊刮擦之情形，研判此兩處藍色油漆移轉跡證不排除
    與本案肇事之發生無直接關連等語（見相字卷第92頁）。所
    述被害人車輛可能於停車格E008與E007間，車體已翻倒滑行
    ，被害人車輛左側刮擦痕可能是倒地時與地面摩擦所致；另
    被害人車輛前擋板、前擋板燈罩上疑似藍漆移轉跡證可能與
    本件肇事之發生無直接關連等情，均無從認定係被告駕駛之
    大貨車與被害人之機車在事故發生前有併行而未保持安全距
    離之情事，更無法認定被告之大貨車擦撞被害人機車或左側
    身體。
  (四)本件車禍經原審送鑑定及覆議，因肇事實情不明，無法鑑定
    ；經本院函請國立交通大學鑑定結果，認被告徐煥海無肇事
    因素，分述如下：
甲、臺灣省桃園縣區車輛行車事故鑑定委員會於98年6 月19日以
    桃縣行字第0985202063號函就本件事故表示意見略以：
  1.本件並無法確認兩車同向行進間擦撞之情形，究竟是被告大
    貨車左側超越被害人重機車擦撞被害人左手臂後滑倒、或被
    害人右側超越時左手臂擦撞被告大貨車防捲護欄後滑倒、或
    兩車於先前併行間發生擦撞，被害人重機車失控右偏再滑倒
    、或見前方有電纜線施工障礙阻斷車行方向而失控滑倒等，
    其後再刮滑撞擊施工用金屬警示告示牌後，被害人彈入防捲
    護欄下遭被告大貨車煞車時碾壓拖行。且因兩車車損部位經
    警比對照片及高度不符，並且無法明顯顯示兩車有接觸之可
    能，又因另一當事人陳進南已死亡，卷內資料無法釐清案情
    ，至肇事實情不明，實難據予鑑定（見相字卷第125 至128
    頁），理由為：
  (1)由相字卷第41頁現場照片可見被告大貨車右後輪煞車痕起始
    處含有硬物於路面之刮擦痕跡，比對相字卷第111 頁照片被
    害人所戴安全帽所遺留之擦刮痕及血跡，顯然被告大貨車在
    碾壓推行安全帽時才煞車並向前推行7.8 公尺才停止，核與
    被告所述聽到碰撞生才煞車等語相符。
  (2)由相字卷第33頁照片可見金屬告示牌由電纜捲線器前方已被
    倒地滑行之被害人重機車撞擊後彈飛至電纜捲線器後之手孔
    蓋上，而電纜捲線器也因被害人重機車推撞向右前移若干距
    離之情形，顯見被告重機車倒地滑行在撞擊金屬告示牌時，
    仍有相當之速度。
  (3)由桃園縣政府警察局桃園分局現場勘查報告所指被告大貨車
    車身右側第1 根直立框架距地約93至111 公分處發現有一道
    車身灰塵遭擦抹之痕跡樣態，與被害人穿著綠色羽衣之左側
    上臂發現塵土擦抹痕跡重合比對，不排除被告車身右側第1
    根直立框架與被害人左手臂有發生擦撞之情形，兩車曾於同
    向行進中似有擦撞之情形。
  (4)又從被告大貨車右側中間最下方第1 根橫條框架遺有與地面
    平行之刮擦痕跡，距離地面約52.5公分，及第2 根橫條框架
    上距地面約78-80 公分處，遺有擦抹之痕跡，及第2 根直立
    框架上距離地面高度約94至105 公分處，遺有擦抹痕跡等，
    比對相字卷第105 至110 頁照片，被害人重機車左側車身最
    突出部位為左後照鏡，距離地面高度約120 公分，與被告大
    貨車所遺留擦抹跡證高度不吻合，又背部塑膠殼有刮擦痕，
    但未發現相關移轉跡證，左側邊緣未見刮擦痕，是其背部塑
    膠殼之刮擦痕為與地面摩擦所造成，又側邊緣無刮擦痕及上
    述高度之情形，顯係兩車同向行進間被告重機車未倒地前，
    並無車體相互接觸之狀況，又疑似藍色油漆移轉跡證部位之
    前擋板上距地面約65公分處與前擋板燈罩上距地面約69至72
    公分處，均與被告大貨車所宜擦刮抹之痕跡高度不符，若被
    害人重機車擦撞痕所遺留移轉藍色漆為被告大貨車所有，其
    部位在車頭左前導流板上，兩車將形成相當之角度撞擊，且
    由被害人重機車煞車倒地刮滑14公尺撞擊金屬告示板及電纜
    捲線器之拖車後才停止，比對被告煞車後停止位置，被害人
    機車之速度應具有相當速度，無法以大角度左偏以左前導流
    板擦撞被告大貨車防捲護欄，並與道路型態及兩車車型方向
    不符。
  2.所述意見除(3)依大貨車車身右側第1 根直立框架距地約93至
    111 公分處發現一道灰塵擦抹痕跡，與被害人穿著綠色羽衣
    之左側上臂發現塵土擦抹痕跡比對結果，不排除被告車身與
    被害人左手臂有擦撞之情形外，其餘均無兩車有擦撞之跡象
    。而上開(3)所述大貨車車身右側第1 根直立框架距地約93至
    111 公分灰塵擦抹痕跡，與被害人穿著綠色羽衣之左側上臂
    發現塵土擦抹痕跡比對結果，應不相吻合，業如前述【詳如
    三(三)】，是並無任何證據顯示被告駕駛之大貨車曾與被害人
    或其車輛擦撞。
乙、而上開臺灣省桃園縣區車輛行車事故鑑定委員會之意見嗣經
    臺灣省車輛行車事故覆議鑑定委員會以99年5 月25日覆議字
    第0996201918號函表示，照桃園縣區車鑑會之鑑定意見98年
    6 月19日桃縣行字第0985202063號函之鑑定分析意見函（見
    原審審交訴字卷第44頁），亦即依照卷內卷證資料難以就本
    件事故為鑑定，是此亦不能認定被告有業務過失致死犯行。
丙、經本院囑託國立交通大學鑑定肇事責任歸屬，該校於100 年
    4 月22日以交大管運字第1001003020號函暨鑑定意見書略以
    ：肇事地點位於桃園市○○路○段191 號前，成功路呈南北
    向，道路中央以分隔島劃分，南向有一混合車道，寬3.4 公
    尺，路外1.9 公尺標繪停車格，最外側水溝蓋寬度約0.9 公
    尺，大貨車停止於南向車道，車後遺有煞車痕，重型機車呈
    左倒，車頭略朝南微右（西）偏，停止於編號E009停車格位
    內，上游（北端）遺有刮地痕14公尺，更上游編號E007停車
    格位內遺有輪胎擦痕長3.7 公尺。依相字卷第106 、108 至
    110 頁之現場照片顯示：重型機車頭燈與前擋風板破損、左
    側車身多處刮擦痕跡、駐車支承架與啟動桿端點處有刮擦痕
    、左煞車拉桿端部有刮擦痕、車尾無明顯外力撞擊痕，參以
    現場事前事後佈局（見相字卷第33、122 頁），研判係機車
    倒地刮滑地面，最終並撞擊施工纜線拖車、標誌與交通錐所
    致。肇事地點上游（北端）編號007 停車格位內之輪胎擦痕
    ，寬度略大於事故機車輪胎，且與下游（南端）刮地痕走向
    尚不完全吻合（相字卷第42頁照片），推斷應非本事故所造
    成。按「兩車同向行進，如雙方發生觸擊，則應各自略往分
    離方向續行；倘雙方質量（重量）差異懸殊，則重者約以本
    身原運動方向續行，輕者改變原運動方向，而以較大偏移角
    度往分離方向續行。」（參交通大學吳宗修教授『交通事故
    偵查與重建技術』課程講義」）本案倘係大貨車較高速超越
    機車時，其右側直立框架與機車騎士擦撞，機車與騎士將因
    左側受力而往右側偏行，但因機車倒地滑行時屬於減速運動
    過程，騎士身體較難如本案結局再遭大貨車右後輪擠壓。倘
    係機車較高速超越大貨車時，騎士左側與大貨車直式框架擦
    觸，機車與騎士將因左側受力而往右側偏行，起因機車倒地
    滑行屬於減速運動過程，機車與騎士在撞擊施工纜線拖車、
    標誌、交通錐後，騎士身體往左彈出，適遭駛抵之大貨車右
    後輪擠壓。推斷以後者情狀，即機車較高速超越大貨車之可
    能性較高。綜合研判，陳進南（即被害人）駕駛重型機車，
    右側超車時未保持安全間隔，失控撞擊路外施工標誌，為肇
    事原因。徐煥海（即被告）駕駛大貨車，應無肇事因素。此
    有國立交通大學行車事故鑑定意見書在卷可稽（見本院卷第
    24至25頁）。
  (五)又告訴人即被害人之妻許凌青於警詢及書狀中證稱：被告於
    相驗時有向檢察官承認擦撞被害人機車，導致本件車禍，又
    於鑑定委員會時，承認有擦撞之事實等語（見相字卷第9 頁
    ，本院審交訴字卷第41頁），然告訴人並未於現場親見本件
    事故之發生，而被告從未承認擦撞被害人機車，並供稱其不
    知本件事故發生之原委，亦如前述，告訴人之指訴，並無從
    認定被告業務過失致死之犯行。
  (六)另證人即案發現場桃園國家美學館大樓之保全人員呂學華於
    偵查中證稱：車禍當下伊沒有看到，但有聽到巨大聲響，當
    時伊距離現場約40公尺，車禍剛好發生在大樓前面，伊看到
    時機車倒下在大貨車後輪，被害人頭、頸在大貨車右後輪下
    ，還沒碾壓，貨車司機倒車1 公尺，才幫被害人急救，當時
    被害人一直在抽蓄等語（見相字卷第138-139 頁），依其所
    述，其亦未目擊事故發生之經過，僅在事故發生後聽到巨響
    前往察看，其證詞自無法證明被告之大貨車有撞擊被害人機
    車之情，亦無法證明被告大貨車究否與被害人機車併行乃至
    有無保持安全間隔等重要肇事關鍵。
  (七)再證人即路旁施工之智敦通訊科技股份有限公司副總經理張
    宗臣於警詢及偵查中證稱：伊公司在施工地點均有放置施工
    防護圓錐、告示牌，告示牌非常明顯，且施工地點是在路旁
    停車格內，後來勞檢所來檢查，檢查報告並未說有疏失等語
    （見相字卷第12、81頁），僅能證明車禍發生當時路旁施工
    有擺設告示牌、交通錐警告來車，亦無從認定被害人死亡係
    由被告過失行為所致。
  (八)另證人即停車格收費員潘永宸於本院結證稱：伊未目睹車禍
    ，車禍地點之停車格屬冷門路段，依段時間才會過去巡視開
    單，車禍前有人在E009施工，施工單位把施工告示牌擺在車
    格外壓在邊線上，施工及車號3505-TU 施工車輛佔用編號
    E009、E010停車格，在9 點50分開單；另E007、E008停車格
    各停放0483-QD 、V6-0011 二車，都在9 點49分開單。當日
    上午約10點50分再回到現場，路被封住看到地上很多血，當
    時心裡很毛，沒有過去，路邊（停車格）有無停車也不記得
    了等語（見本院審判筆錄第4 至7 頁）。經本院向桃園縣政
    府函詢98年3 月3 日上午11時至12時於桃園市○○路191 號
    前E007至E010格停車紀錄，其函覆本院之電腦檔案及相片資
    料，停車開單之情形即如證人潘永宸所述：分別是上午9 點
    49分、9 點50分，四車格均僅有停車一小時之紀錄（此有桃
    園縣政府100 年5 月16日府交停字第1000180770號函暨附件
    資料在卷可稽（見本院卷第46至19頁）。核對車禍發生時，
    員警在現場所拍攝照片，編號E007、E008之停車格均無停車
    ，僅E009、E010停車格有電纜捲線及施工告示牌、交通錐等
    物，另依到交通事故現場圖之標示，被害人機車刮地痕起點
    在E007停車格之南端，距離路邊1.4 公尺，並一路刮過編號
    E008停車格內，往右偏斜至機車撞擊路邊施工電纜線捲倒地
    處終點時，距離路邊僅0.7 公尺，刮地痕達14公尺，但無煞
    車痕【編號E007停車格之輪胎擦痕，寬度略大於事故機車輪
    胎，且與下游（南端）刮地痕走向尚不完全吻合】。相較被
    告大貨車時速約30公里，右後輪煞車痕長7.8 公尺，可見被
    害人重型機車之車速快於被告大貨車不少。且被告駕駛之大
    貨車距離停車格左側之路面邊線0.4 公尺，路面邊線又距離
    路邊停車格邊線0.4 公尺，二者合計猶有0.8 公尺，若用路
    人可注意車前狀況，該距離尚非至為侷促。堪認被告騎乘重
    型機車較高速自右超越大貨車時，被害人左側與大貨車直式
    框架擦觸，機車與騎士將因左側受力而往右側偏行，機車倒
    地滑行後減速擦刮地諞，被害人與所騎乘之重型機車在撞擊
    施工纜線拖車、標誌、交通錐後，被害人身體往左彈出，適
    遭被告駛抵之大貨車右後輪擠壓至釀本件車禍。
  (九)至道路交通事故現場圖、道路交通事故調查報告表、現場照
    片、相驗屍體證明書（見相字卷第15、16-17 、33-47 、71
    頁），僅能證明本件交通事故發生後之現場情形及本件事故
    導致被害人死亡之結果，此部分亦不能認被告就本件車禍之
    發生有過失可言。
四、綜上所述，檢察官所提出上開證據均不能使本院確信本件車
    禍被害人死亡係因被告之過失所致，復查無其他積極證據足
    資證明被告徐煥海有何公訴意旨所稱之業務過失致死犯行，
    依照前開之說明，自應為被告徐煥海無罪之諭知。
五、檢察官上訴意旨略以：原判決認被告無罪，固屬卓見。惟原
    判決有下列疏為調查與斟酌事項，致認事用法未洽，宜再確
    認詳查，為適法之裁判：
  (一)依道路交通事故現場圖及現場照片所示，案發現場之道路，
    僅有1 個寬約3.4 公尺之單線車道，車道左側為安全島，右
    側則為路邊停車格，相當狹窄，被告駕駛大貨車行經該道路
    時，足可將唯一車道佔滿，其壓迫感，不言可喻。依現場照
    片所示，案發之當時係上午11時30分許，現場道路右側之路
    邊停車格正進行道路管線啟閉及人、手孔維修作業，設有原
    椎、告示牌，駕駛人之視線應均可清楚看到路邊之施工情形
    。於肇事地點，被告所駕駛大貨車右後車輪正後方路面上有
    1 道夾雜羽毛、綠色物、紅色物、液體混合長約7.8 公尺之
    擦痕，上開擦痕應係死者為被告所駕駛大貨車拖行所致。參
    酌被害人機車輪胎擦痕及刮地痕，被害人所騎乘之機車應係
    自編號007 號之路邊停車格處附近出現狀況。然當時E007、
    E008停車格並未停車，故被害人騎乘機車行經該路段時，其
    視線應可直接看到編號E009及E010路邊停車格處之施工器材
    、車輛及告示，而足以掌握案發地點之車前道路情形，顯無
    可能無視道路右側之前方路邊停車格施工情形，任意加速行
    駛於路邊停車格之情形。
  (二)本案應係被告駕駛大貨車行經案發地點之單線車道，自被害
    人後方前行，疏未注意兩車併行之間隔，致使死者人車倒地
    。蓋若被告大貨車行駛在前方，被害人無貿然行駛路邊停車
    格超車之可能及動機，且機車倒地滑行後，並無激烈翻滾或
    彈飛至人行道乃至嚴重損毀之情形，可見被害人機車應無高
    速行駛乃至加速超車之情事，即無可能無緣無故自行倒地。
    又現場圖中之「B 車騎士（及被害人）血跡」係出現於大貨
    車車身中段右側地上，依機車之動力及慣性，被害人應係在
    編號007 停車格附近，因被告所駕駛大貨車自後方上前併行
    ，未注意兩車併行之間隔，以致被害人騎乘之機車因而失控
    側倒，被害人並遭被告所駕駛大貨車車身中段側面扯拖後，
    卡入大貨車右後車輪，造成上開血跡。
  (三)為明當時現場路邊停車格之車輛停放情形，本案應有必要函
    調該桃園縣桃園市○○路○路邊停車格（含編號007 至011
    號及其同向道路上前後更多之停車格）於98年3 月3 日上午
    11 時30 分許前後數小時之收費記錄及收費時所照之停車照
    片，並傳喚巡場員潘永宸到庭說明當時該路段之停車情形以
    及有無見聞案發過程之情事。關於死者穿著之綠色羽毛衣之
    左側上臂塵土擦抹印痕，究竟有無與被告所駕駛大貨車發生
    擦撞，實應送內政部刑事警察局由專業人員進行分析研判，
    並確認有無其他可能碰撞之部位或印痕，以昭審慎。而關於
    車禍肇事原因可送請交通大學運輸工程研究所或中央警察大
    學等單位進一步鑑定，以查明實情。
六、惟查：
  (一)檢察官以事故路段因劃設停車格，致不利用路人，若非有特
    殊情況，駕駛人應無行駛於車道外之停車格空間，且被害人
    機車刮地痕起點編號E007停車格南端，E007、E008停車格未
    有停車，被害人應極易發現在E009、E010停車格處有施工，
    顯無可能任意加速云云，均屬檢察官臆測之詞，蓋依現場機
    車之刮地痕與被告大貨車之煞車痕與車速比對，已可確認被
    害人之車速高於被告不少，但所謂「較高速」乃與被告之車
    速相對而言，並非如檢察官所言之高速乃至超速，在類此路
    段機車騎士自信可以操控閃避，逕行自右側以較高速超車之
    情況並非少見，檢察官以此認定被害人不可能自右側超車，
    稍嫌無據。
  (二)被害人機車刮地痕長達14公尺，倒地終點恰有施工之電纜線
    捲、告示牌、交通錐，可徵被害人因自右側超車擦觸被告所
    駕駛大貨車框架，至其機車往右偏斜，撞擊上開施工設備，
    遭受阻攔始減少翻滾力道，但仍然滾落至左側地面致滾入被
    告剛好駛至之大貨車右後輪下。若如上訴意旨所指，係被告
    之大貨車較高速超越被害人機車時，其右側直立框架與被害
    人擦撞，被害人與機車將因左側受力而往右側偏行，機車倒
    地滑行過程屬減速運動，被害人身體已經往右偏斜摔出，實
    難再遭行駛在其左側大貨車右後輪擠壓。上訴意旨所執被告
    駕駛大貨車與被害人機車併行未保持安全距離，致與被害人
    擦撞；告訴人另以：機車騎士騎車時，手握龍頭後手臂外張
    必超過機車把手，根本不堪自後汽車擦撞云云。上開事實成
    立之前提均為被告自被害人左側超車，而本件車禍應係被害
    人自後超車不慎擦觸被告大貨車之車身所致，上開各節亦難
    為被告不利之認定。
七、原審詳為調查勾稽後，以檢察官所舉事證不能使法院確信被
    告確有公訴意旨所指業過失致死犯行，為被告無罪諭知，經
    核無誤。檢察官猶執前詞，指摘原判決不當，為無理由，應
    予駁回。
八、至檢察官上訴請將死者穿著之綠色羽毛衣之左側上臂塵土擦
    抹印痕，送請內政部刑事警察局由專業人員進行分析研判，
    確認有無其他可能碰撞之部位或印痕乙節。經本院函請桃園
    縣政府警察局撿送相關證物過院參辦，該分局函覆本院略稱
    ：一、被害人陳進南之機車及所著衣物於勘驗完畢後已由承
    辦員警潘文交由被害人家屬領回，潘員詢問家屬稱上述衣物
    已丟棄，機車已報廢。二、案發時對706-BHG 機車之前檔板
    上所沾附之藍色油漆及車號579-SM大或右側車身框架之油漆
    進行採證，並送內政部警政署刑事警察局分析鑑定，鑑定結
    果為無法比對，有99年10月4 日桃警分刑字第0991047579號
    函在卷可稽。既然證物已不存在，即無法鑑定，上訴意旨所
    請已無調查可能。另告訴人提出以身高相當於被害人之人以
    騎乘機車之高度進行比對並再送警察大學鑑定本件肇事責任
    部分，本院經調查結果，相關證據已足認定係被害人超車不
    慎擦觸被告之大貨車，均核無再調查之必要，附此敘明。
據上論斷，應依刑事訴訟法第368條，判決如主文。
本案經檢察官劉異海到庭執行職務。
中    華    民    國   100    年    6     月    29    日
                  刑事第十庭  審判長法  官  宋  祺
                                    法  官  陳明珠
                                    法  官  林孟宜
以上正本證明與原本無異。
如不服本判決，應於收受送達後十日內向本院提出上訴書狀，其
未敘述上訴之理由者並得於提起上訴後十日內向本院補提理由書
（均須按他造當事人之人數附繕本）「切勿逕送上級法院」。
                                    書記官  王靜怡
中    華    民    國   100    年    6     月    29    日
附錄：本案論罪科刑法條全文
中華民國刑法第276條
（過失致死罪）
因過失致人於死者，處 2 年以下有期徒刑、拘役或 2 千元以下
罰金。
從事業務之人，因業務上之過失犯前項之罪者，處 5 年以下有
期徒刑或拘役，得併科 3 千元以下罰金。